臺灣士林地方法院民事裁定            100年度事聲字第144號
異  議  人
即  債權人  豐（台灣）商業銀行股份有限公司
法定代理人  李鐘培
相  對  人
即  債務人  莊雅萍
上列異議人因債務人莊雅萍聲請更生事件，不服中華民國一百年
六月三十日本院司法事務官100 年度司執消債更更字第11號所為
更生方案認可之裁定提出異議，本院裁定如下：
    主  文
異議駁回。
    理  由
一、異議意旨略以：依債務人目前平均月收入新臺幣（下同）約
    3 萬9,723 元（含加計年終獎金後之平均月收入），扣除內
    政部公告之民國100 年度新北市最低生活標準支出（無房租
    支出）8,789 元與自陳工作之交通費用2,000 元後，每月至
    少仍尚餘2 萬8,934 元可供清償欠款。惟債務人此次所提之
    更生方案，對積欠無擔保債務865萬7,591元，每期僅願清償
    2 萬3,000 元，清償成數僅約25.5% ，其月付金與清償成數
    仍明顯太低。況債務人目前僅32歲，距法定強制退休年齡，
    至少還有33年，未來有無限發展之機會與可能，理應有足夠
    能力分期償還所積欠款。另債務人所負者多為信用卡及現金
    卡債務，顯見其未衡量自身收入，而有超支消費情事，屬消
    費者債務清理條例第134 條第4 款所稱浪費、賭博或其他投
    機行為，其請求減免債務比例，實有違公平正義原則等情，
    爰依法提出異議。
二、按債務人有薪資、執行業務所得或其他固定收入，法院認更
    生方案之條件公允者，得不經債權人會議可決，逕依債務人
    之聲請或依職權以裁定認可更生方案，消費者債務清理條例
    第64條第1 項定有明文。次按消費者債務清理條例之立法目
    的，係在使陷於經濟上困難之消費者，得依該條例清理債務
    ，以妥適調整其與債權人間之權利義務，並重建其經濟生活
    ，是更生方案之條件是否公允，當係以債務人是否以其現有
    之資力，扣除必要生活支出後，已盡其最大能力清償為斷，
    而非單以債務人清償成數或得以減免負債之多寡為認定更生
    方案是否公允之唯一標準。又按更生方案應記載最終清償期
    ，自認可更生方案裁定確定之翌日起不得逾6 年；但有特別
    情事者，得延長為8 年，復為消費者債務清理條例第53條第
    2 項第3 款所明定。是法院審核更生方案應否認可，僅得於
    法定最長履行期間8 年內，考量債務人之收入水平，無論債
    務人未來尚得勞動謀生之期間長短如何，仍無從以債務人將
    來尚有多年可以勞動取薪，而逕超逾債務人可負擔之金額，
    提高更生期間內債務人之清償金額與成數。
三、經查：
  (一)本件債務人莊雅萍聲請更生，前經本院以97年度消債更字第
    992 號裁定開始更生程序在案，有該裁定在卷可參。又債務
    人自民國99年2 月24日起任職正新鋁業股份有限公司，平均
    每月應領薪資收入3 萬7,500 元而有固定收入等情，亦有債
    務人99年7 月至100 年4 月間任職正新鋁業股份有限公司之
    薪資單明細附卷足憑（見本院100 年度司執消債更更字第11
    號卷，下稱原審卷，第28至37頁），並經本院核閱屬實，堪
    信為真。且佐參債務人華南銀行存摺內頁薪資轉帳資料（見
    原審卷第40頁），債務人領有99年度年終獎金2 萬6,675 元
    ，而債務人每年願提撥逾2 分之1 該年終獎金數額即1 萬4,
    400 元攤提計入，平均每月收入增加1,200 元（計算式：14
    ,400÷12＝1,200 ）。審酌年終獎金一事，視公司有無盈餘
    及是否同意發放而定，非屬固定，且領取年終獎金時期為年
    節期間，應有較高消費支出，是債務人每年提撥年終獎金數
    額，尚稱妥適。可知原裁定以每月薪資收入3 萬8,700 元（
    計算式：37,500＋1,200 ＝38,700），預估債務人系爭更生
    方案履行期間固定收入數額，揆諸前開說明，應可認為適當
    。是異議人執年終獎金應全數作為履行更生方案之用，而認
    債務人系爭更生方案履行期間固定收入數額應以平均月收入
    3 萬9,723 元計，即難憑採。
  (二)又原裁定所認可之系爭更生方案，並無消費者債務清理條例
    所列不得認可之事由，且佐諸債務人全戶戶籍謄本（見原審
    卷第21頁），債務人居住於新北市淡水區，考量其平均每月
    收入3 萬8,700 元，扣除每月清償金額2 萬3,000 元後，尚
    餘1 萬5,700 元（計算式：38,700－23,000＝15,700）供債
    務人每月生活支出。按債務人每月生活支出，是否合理，應
    參酌內政部公布之歷年最低生活費一覽表。又最低生活費係
    以當地區最近1 年「每人可支配所得中位數」100 分之60定
    之，社會救助法第4 條第2 項中段定有明文，已有別於99年
    12月29日修正前所規範，最低生活費係以當地區最近1 年「
    平均每人消費支出」百分之60定之。是異議人認100 年度新
    北市最低生活標準（無房租支出）為8,789 元，係以平均每
    人消費支出為標準，業經社會救助法第4 條第2 項中段修正
    公布及施行後，已不可採。復參家庭收支調查報告可知，所
    謂可支配所得，係指所得收入扣除非消費性支出後之數額。
    是故最低生活費數額未計算非消費性支出。從而，上開生活
    費用扣除勞健保費、福利金1,400 元，所得稅1,300 元等非
    消費性支出，餘額為1 萬3,000 元（計算式：1 萬5,700 －
    1,400 －1,300 ＝13,000），雖高於內政部公布100 年度新
    北市每人每月最低生活費標準1 萬1,832 元，其間差額為1,
    168 元（計算式：13,000－11,832＝1,168 ）。然債務人居
    住於新北市淡水區，而工作地位於桃園縣中壢工業區，此有
    正新鋁業股份有限公司相關資料在卷可稽（見本院99年度事
    聲字第5066號卷第13至15頁）。衡酌兩地相隔不同縣市，往
    返交通相關費用應較常人高，復有債務人提出之出汽車燃料
    使用費、使用牌照稅繳款書及停車場租賃契約為證（見原審
    卷第69至71頁），且所逾金額非鉅，堪認並未逾一般人之生
    活程度。是債務人固定收入扣除其個人上開必要支出之餘額
    列為系爭更生方案每期之履行條件，應認債務人已為更生方
    案盡最大之努力而屬合理。
四、異議人以還款成數過低為由，認對其債權不公，更生方案難
    謂公允云云，揆諸前揭說明，自無理由。又債務人提出之更
    生方案清償期間為8 年，已達消費者債務清理條例所定最長
    之最終清償期限，異議人認債務人未來有無限發展之機會與
    可能，理應有足夠能力分期償還所積欠款云云，於法有違，
    自不足採。
五、至異議人以債務人係因浪費、賭博或其他投機行為而負債云
    云。按債務人因浪費、賭博或其他投機行為，致財產顯然減
    少或負擔過重之債務，而生開始清算之原因者，法院應為不
    免責之裁定，固為消費者債務清理條例第134 條第4 款所明
    定，惟上開規定係指債務人於終止或終結清算程序後，如有
    該款規定之情形，法院應為不免責之裁定，核與更生程序中
    法院是否認可更生方案無涉，尚難以此剝奪債務人更生之機
    會，異議人據此指更生方案有違公平云云，自屬無據。
六、綜上所述，原裁定所認可之更生方案，其內容核屬公允，復
    無消費者債務清理條例第63條、第64條第2 項規定不應認可
    之消極事由存在，本院司法事務官不經債權人會議可決，依
    職權認可更生方案，於法相合。異議人執上開事由提出異議
    ，為無理由，應予駁回，爰裁定如主文。
中    華    民    國  100     年    11    月    17    日
                  民事第三庭  法      官  陳燁真
上為正本係照原本作成。
如不服本裁定，應於裁定送達後10日內，以書狀向本院提出抗告
，並繳納抗告費新臺幣1千元。
中    華    民    國  100     年    11    月    17    日
                              書  記  官  高玉潔